臺灣嘉義地方法院刑事裁定
111年度聲字第793號
聲明異議人  
即  被  告  陳柏仲




選任辯護人  王振名律師
            鄭瑋哲律師
上列聲請人因毒品危害防制條例案件（本院111年度訴字第506號
），對於本院民國111年9月12日受命法官所為之羈押處分不服，
聲明異議，本院裁定如下：
    主  文
聲明異議駁回。
    理  由
一、本件聲明異議人即被告陳柏仲（下稱被告）因毒品危害防制
    條例案件，經臺灣嘉義地方檢察署檢察官以111年度偵字第5
    310、5365、8991號提起公訴，於民國111年9月12日繫屬於
    本院（111年度訴字第506號），經受命法官訊問被告後，以
    被告坦承製造第二級毒品罪嫌，並依同案被告王豊毅供述、
    扣押物品目錄表、法務部調查局濫用藥物實驗室鑑定書等相
    關證據，足認被告涉犯毒品危害防制條例第4條第2項之製造
    第二級毒品罪嫌疑重大，因被告坦承與王豊毅共同製造第二
    級毒品部分，尚有調查必要，足認有勾串共犯之虞，且所犯
    為最輕本刑10年以上有期徒刑之重罪，其罪非輕，被告涉此
    種罪，有相當理由可信被告為逃避偵查、審判與執行，確有
    逃亡之虞，審酌羈押限制被告人身自由及刑法權所欲維護之
    公益，若命具保、責付或限制住居等侵害較小之方式，不足
    以確保審判或執行程序之順利進行，而有羈押之必要，依刑
    事訴訟法第101條第1項第3款規定，諭知自111年9月12日起
    羈押，並禁止接見、通信、受授物件在案。
二、聲明異議意旨略以：被告僅有與王豊毅共同製造大麻，並未
    參與其販賣大麻之犯行，故本件與被告有關之共犯僅有王豊
    毅一人，而王豊毅於本案經檢察官調查完畢並提起公訴，顯
    然已就被告及王豊毅所涉本件犯行業已釐清，而被告對於本
    件製造第二級毒品大麻之犯行坦承不諱，王豊毅亦遭羈押並
    禁止接見通信在案，被告根本無從聯繫王豊毅，故本件被告
    並無勾串共犯之可能；且原處分僅以被告涉犯製造第二級毒
    品罪，為最輕本刑10年以上有期徒刑之重罪，即認被告有逃
    亡之虞，而有羈押之必要，然被告涉犯重罪或受重判，尚非
    法律上執行羈押之唯一考量理由，亦難據此認定被告有逃避
    審判及日後執行，而具有逃亡之虞之「相當理由」，是原處
    分未予審酌論述，遽認被告有羈押之必要，亦有理由不備之
    違失，而本件亦無任何客觀事實可認被告有逃亡之虞，原處
    分並未就此予以審酌，亦未採取具保、責付或限制住居等侵
    害被告權利較小之手段，顯係違反比例原則，為此，爰依刑
    事訴訟法第416條第1項規定聲明異議，請撤銷原處分，以維
    被告之權益。
三、刑事訴訟法第101條第1項第3款羈押要件之規定：「所犯為
    死刑、無期徒刑或最輕本刑為5年以上有期徒刑之罪，有相
    當理由認為有逃亡、湮滅、偽造、變造證據或勾串共犯或證
    人之虞者。」依其立法理由說明：「被告所犯為死刑、無期
    徒刑或最輕本刑為5年以上有期徒刑之罪者，其可預期判決
    之刑度既重，為規避刑罰之執行而妨礙追訴、審判程序進行
    之可能性增加，國家刑罰權有難以實現之危險，故如有相當
    理由認為其有逃亡、湮滅、偽造、變造證據或勾串共犯或證
    人等之虞，法院斟酌命該被告具保、責付或限制住居等侵害
    較小之手段，均不足以確保追訴、審判或執行程序之順利進
    行，非予羈押，顯難進行追訴、審判或執行，非不得羈押之
    ，業經司法院釋字第665號解釋闡釋在案，爰配合修正第1項
    第3款之規定。」等旨甚明。而上開規定所稱「相當理由」
    ，與刑事訴訟法第101條第1項第1款所定「有事實足認為有
    逃亡之虞」尚屬有別，條件較為寬鬆。良以重罪常伴有逃亡
    之高度可能，倘一般正常之人，依其合理判斷，可認為該犯
    重罪嫌疑重大之人具有逃亡之相當或然率存在，即已該當「
    相當理由」之認定標準，不以達到充分可信或確定程度為必
    要（最高法院108年度台抗字第1112號裁定意旨參照）。
四、經查：
(一)被告於本院受命法官訊問時，對其涉犯製造第二級毒品罪表
    示願意認罪，並有王豊毅之證述、搜索、扣押筆錄、扣押物
    品目錄表、扣押物清單、扣案物照片、現場照片、勘察報告
    、法務部調查局濫用藥物實驗室鑑定書、被告手機資料中關
    於其與王豊毅之對話在卷，及乾燥大麻葉217公克、未乾燥
    之大麻葉245.5公克、大麻植株31株及種植大麻所需之機具
    、肥料、培養土等扣案可證，足認被告涉犯毒品危害防制條
    例第4條第2項罪嫌疑重大。
(二)但細究被告於本院受命法官訊問時之供述，其供稱種植大麻
    係為供自己施用，沒有要用來販賣，而其所種植之大麻完全
    沒有收成，當時員警搜索扣得之乾燥大麻葉是大麻生長時修
    剪頂部枝葉（俗稱打頂）後，準備丟棄之物，是依其所辯，
    尚難認其有坦承製造第二級毒品既遂之犯行，且其所辯，與
    起訴書所指其與王豊毅係為製造大麻以販售牟利，而共同種
    植大麻，並採自然蔭乾之方式製造乾燥大麻之犯罪事實有所
    不一致，更與其手機資料中關於其與王豊毅之對話，王豊毅
    提及「看你想要出精品還是出一般貨了，技術有差」、「精
    品價格肯定高」、「你這邊只要出500g我就滿意了」、「前
    提是要好的品質」、「這個部分不嚴厲一點，我怕做出來的
    東西會很差，我第一次種出來是不能賣的」等關於種植並製
    造大麻係為日後販賣之用內容不符，是其上開供述是否為實
    ，已堪存疑。
(三)參以毒品危害防制條例第4條第2項之製造第二級毒品罪，係
    無期徒刑或10年以上有期徒刑，得併科新臺幣1千5百萬元以
    下罰金之重罪，鑒於趨吉避凶、脫免刑責、不甘受罰之基本
    人性，極有可能為使法院判處較輕之罪名，而與王豊毅互相
    袒護、勾串供詞，或有畏罪逃亡以規避後續審判及執行之高
    度可能，是有相當理由足認被告為避免日後遭重罪審判及執
    行，而有勾串共犯及逃亡之虞，故有羈押之原因；復審酌被
    告為主要種植大麻者，涉案情節非輕，員警查獲時所扣得乾
    燥大麻葉217公克、未乾燥之大麻葉245.5公克，數量非少，
    衡量國家刑事司法權之有效行使、社會秩序及公共利益，以
    及被告人身自由受限制之程度等，縱僅以具保、責付、限制
    住居、出境、出海等侵害較小之手段，均不足以避免被告日
    後勾串共犯及逃亡之情事，為確保日後案件審理及執行程序
    之順利進行，認有羈押之必要。故原審受命法官認被告有刑
    事訴訟法101條之1第1項第3款之羈押原因及必要，諭知自11
    1年9月12日起羈押3月，並禁止接見、通信、受授物件，尚
    無違比例原則。
五、綜上所述，原審受命法官所為羈押之處分，核無違誤，聲明
    異議意旨仍執前詞，指摘原處分不當，為無理由，應予駁回
    。
據上論斷，依刑事訴訟法第416條第4項、第412條、第220條，裁
定如主文。
中　　華　　民　　國　　111 　年　　9 　　月　　21　　日
                  刑事第二庭    審判長法　官  林正雄　
                                      法  官  官怡臻
                                      法  官  吳育汝
上列正本證明與原本無異。
本件不得抗告。
中　　華　　民　　國　　111 　年　　9 　　月　　21　　日
                                      書記官  黃士祐